【裁判字號】    98,簡,652
【裁判日期】    990611
【裁判案由】    就業服務法
【裁判全文】
臺北高等行政法院判決
                                       98年度簡字第652號
原      告  甲○○
訴訟代理人  林宇文  律師
被      告  臺北縣政府
代  表  人  乙○○○○○○住同上
訴訟代理人  丙○○
上列當事人間就業服務法事件，原告不服行政院勞工委員會中華
民國98年9 月25日勞訴字第0980024588號訴願決定，提起行政訴
訟，本院判決如下：
    主  文
原告之訴駁回。
訴訟費用由原告負擔。
    事實及理由
一、程序事項：本件因屬不服行政機關所為罰鍰處分而涉訟，其
    標的之金額為新臺幣（下同）200,000 元，系爭金額係在40
    0,000 元以下，依行政訴訟法第229 條第1 項第2 款規定，
    ，應適用簡易程序，本院並依同法第233 條第1 項規定，不
    經言詞辯論，逕行裁判。
二、事實概要：原告聘僱越南籍失聯外勞PHAM THI MAI（下稱P
    君）於臺北縣蘆洲市○○路○○○ 巷11號（大臺北市場428 號
    攤位）從事蔬果販賣及整理上架之工作，案經被告所屬勞工
    局稽查人員會同臺北縣警察局三峽分局於98年4 月21日當場
    查獲，並由被告審查屬實，乃依就業服務法第57條第1 款及
    第63條第1 項規定，以98年7 月17日北府勞外字第09805441
    46號就業服務法罰鍰裁處書（下稱原處分）處原告罰鍰20萬
    元整，原告不服，提起訴願，遭決定駁回，遂提起本件行政
    訴訟。
三、原告起訴主張略以：
（一）查原處分及訴願決定均以外勞P 君之調查筆錄之供述、暨
      被告外籍勞工業務檢查表所載，作為認定P 君為原告所僱
      用之依據。然查，前揭所引P 君之供述與外籍勞工業務檢
      查表之記載明顯不符，此由外籍勞工業務檢查表載稱「詢
      問其雇主為何堅不說明……PHAM THI MAI其至該攤位4個
      月，月薪21,000千元，平日上班時問為早上2 時至中午12
      時，聯絡對象為1 千元，平日上班時間為早上2 時至中午
      12時，聯絡對象為1 名50幾歲男性……」，可知P 君並無
      法說明雇主為何人，且形容與其聯絡之對象係1 名50幾歲
      男子，亦與原告之年齡將近70歲不符，二者相差20歲左右
      ，若真係原告為雇主，又豈有可能為此離譜之指述，然稍
      後之調查筆錄，卻能明白供稱係原告夫婦（但此與外籍勞
      工業務檢查表上所稱之「聯絡對象為1 名50幾歲男性」，
      已不相同) ，甚至能夠說明聯絡電話，顯然P 君之說詞前
      後矛盾，恐非真實，尤其攤位前方均有攤位所有人姓名、
      聯絡電話，P 君可能會誣指原告，故訴願決定以P 君能指
      述其非法雇主之聯絡電話，作為推論之依據，自有未洽。
（二）且查，原告所承租之大臺北市場428 號攤位人來人往，而
      原告工作時間係凌晨1 點多至早上8 點多即休息，左右攤
      商均能證實，此可知P 君所陳述之上班時問，根本非原告
      工作之時間，且原告亦從未僱用外勞，此亦有臺北縣蔬菜
      商業同業公會所出具之證明書，可加證明等情。
（三）綜上，原處分及訴願決定認定事實適用法律均違誤，爰提
      起本件撤銷之訴並聲明：１、撤銷訴願決定及原處分。２
      、訴訟費用由被告負擔。
四、被告抗辯略以：
（一）按就業服務法第48條第1 項前段規定，雇主聘僱外國人工
      作，應向中央主管機關申請許可；同條2 項但書規定，與
      在中華民國境內設有戶籍之國民結婚且獲准居留者，不須
      申請許可；同法第57條第1 款規定，雇主不得聘僱未經許
      可、許可失效或他人所申請聘僱之外國人，違者，依同法
      第63條第1 項前段規定，處15萬元以上75萬元以下罰鍰。
（二）本案依據警方詢問原告所聘僱之逃逸外勞P 君之調查筆錄
      ，P 君表示於97年11月16日逃逸後沒幾天即受僱於原告並
      於臺北縣蘆洲市○○路○○○ 巷11號（大臺北市場428 號攤
      位）從事蔬果販賣及整理上架等工作，工作時間為凌晨2
      時至中午12時，原告違反就業服務法第57條第1 款規定，
      聘僱許可失效外國人之違法事實洵堪認定。
（三）雖原告於警訊筆錄、陳述意見書及訴願書中表示與外勞P
      君素不相識、且未有聘僱P 君之情事。另表示其工作時間
      是從凌晨1 時至上午8 、9 時，不清楚結束之後何人使用
      攤位，且未曾有轉租他人之情事。惟P 君於警訊筆錄中表
      示其雇主音譯名為甲○○及其聯絡電話，月薪21,000 元
      ，工作時間凌晨2 時至中午12時，中間之工作時間吻合，
      且經查大臺北農產品集貨場管理規則規定，租用人不得轉
      讓、轉租，而查獲當時P 君站於攤位內，且攤上陳列各式
      蔬菜，與原告所營之事業並無二致。原告違反本法57 條
      第1 款規定之事實洵堪認定。
（四）另原告於表示P 君所描述原告之資料及特徵與事實不符等
      語，惟年齡之判斷為主觀之認定，無人告知時當然無法準
      確判斷，因此P 君無法明確指出原告之年齡不無可能。且
      攤位標示牌之數字，P 君若非經告知無從知悉為攤位承租
      人之電話，故原告陳稱與P 君均素不相識一節委無足採等
      語，資為抗辯。並答辯聲明：１、駁回原告之訴。２、訴
      訟費用由原告負擔。
五、本件應適用之法律
（一）按就業服務法第42條規定：「為保障國民工作權，聘僱外
      國人工作，不得妨礙本國人之就業機會、勞動條件、國民
      經濟發展及社會安定。」第43條規定：「除本法另有規定
      外，外國人未經雇主申請許可，不得在中華民國境內工作
      。」第57條第1 款規定：「雇主聘僱外國人不得有下列情
      事：一、聘僱未經許可、許可失效或他人所申請聘僱之外
      國人。……」第63條第1 項規定：「違反……第57條第1
      款…規定者，處新臺幣15萬元以上75萬元以下罰鍰。」
（二）次按行政罰法第18條規定：「裁處罰鍰，應審酌違反行政
      法上義務行為應受責難程度、所生影響及因違反行政法上
      義務所得之利益，並得考量受處罰者之資力。……」。
六、經查兩造對越南籍失聯外勞PHAM THI MAI（即P 君），於97
    年11月16日自原僱用人處逃逸後沒幾天即受僱於臺北縣蘆洲
    市○○路○○○ 巷11號（大臺北市場428 號攤位）從事蔬果販
    賣及整理上架等工作（迄被查獲止約工作五個月），工作時
    間為凌晨2 時至中午12時，案經被告所屬勞工局稽查人員會
    同臺北縣警察局三峽分局於98年4 月21日當場查獲等事實並
    不爭執，並有被告提出之臺北縣政府警察局三峽分局98年5
    月15日北縣警峽外字第0980016788號函、臺北縣警察局三峽
    分局違反就業服務法罰鍰案件處分通知書、臺北縣警察局三
    峽分局查獲逾期停（居）留或非法工作案件通知書、原告及
    P 君調查筆錄、外勞居留資料查詢、通聯調閱查詢單、台北
    縣政府外籍勞工業務檢查表、照片、臺北縣勞工局本件查緝
    側錄影片光碟等件附原處分卷及本院卷可查，自堪信為真實
    。
七、本件兩造之主張詳如上述，是本件唯一爭點，乃原告是否僱
    用P君 從事蔬果販賣及整理上架等工作。
（一）經查，本件外勞P 君於警訊調查時，明確證稱略以：因想
      多賺一點錢，故自原僱主大東紡織股份有限公司處跑掉後
      ，即受僱於原告夫婦在臺北縣蘆洲市○○路○○○ 巷11號（
      大臺北市場428 號攤位）從事販賣蔬果及整理架上蔬果等
      工作，每月薪資21,000元，自97年11月16日離開大東紡織
      股份有限公司沒幾天，就一直在前開428 號攤位打工（約
      5 個月），每月18日領薪水，由甲○○夫婦以現金方式支
      付；工作時間則為凌晨2 時至中午12時等語。而查原告通
      曉中文，且上開調查筆錄製作時，復有通譯在場，本足信
      為真實。是原告空言陳稱上開調查筆錄不實在云云，本不
      足採。
（二）次查本件原告並未將系爭428 蔬菜攤位另租他人，而陳稱
      承租經營系爭攤位七年多，因年紀大腳不方便，約自98年
      間起，即由原告兒子負責販賣蔬菜，原告目前算是退休狀
      態，承租本件大臺北市場428 號攤位租金每月為11,000元
      ，現為12,000元等語明確。而本院經當庭勘驗查緝側錄影
      片光碟，該影片檔全長約1 分鐘13秒，內容略為：外勞P
      君站立於甲○○承租之428 號蔬菜攤內，一位不知名女性
      顧客挑起一小捆蔬菜並詢價，外勞P 君同時以手勢並以中
      文回答四十五元，該位女性顧客向外勞P 君表示若同時購
      買另一樣蔬菜可否以五十元計價，遭系爭外勞拒絕，最後
      該位女性顧客決定購買別種蔬菜，準備付錢時，外勞P 君
      也已經準備紅色塑膠袋準備裝蔬菜之時，一位身穿橘紅色
      圍裙的不知名女性忽然進入編號428 號蔬菜攤裡面，將系
      爭外勞手中的塑膠袋拿過來，幫忙該位女性顧客裝蔬菜，
      此時外勞P 君轉身迅速離開蔬菜攤位（因係發現稽查人員
      ），遭被告稽查人員追趕叫住，停下腳步，稽查人員要求
      外勞P 君出示證件，外勞P 君以中文回答我都沒有帶過來
      ，並稱是嫁過來這裡的。稽查人員詢問外勞P 君姓名，該
      外勞稱你們在這邊等我，我去拿等語明確。是由上開側錄
      影片光碟，亦足證明外勞P 君確實受僱在編號428 號蔬菜
      攤販賣蔬菜，見被告檢查人員到場查察，方急速離開；合
      與上開外勞P 君之調查筆錄內容相符；亦應敘明。
（三）再查依原告提出之大台北農產品集貨場管理規則第4 條規
      定，原告等攤位之承租人應自行管理不得轉讓、轉租等；
      又依原告於訴願時之陳述書（訴願卷第19頁）亦記載，至
      於攤位上誰去零賣，我無所知等語，從而綜上上開管理規
      則等可知，原告並未將系爭大台北市場第428 號攤位另轉
      租予第三人經營蔬果販賣亦足證明。而查外勞P 君確實於
      受僱於原告承租之系爭428 攤位販賣蔬菜（依P 君調查筆
      錄記載受僱賣菜長達5 個月）；從而外勞P 君若非原告聘
      用，原告及台北縣蔬菜商業同業金會理事長陳進欽，竟然
      任其在原告承租之上開攤位販賣蔬菜達五個月而不知情且
      不制止等，嚴重背離常情，故原告提出陳進欽證明書內容
      ，顯違論理法則並不足採。
（四）又原告雖主張外勞業務檢查表上記載聯絡對象為1 名50幾
      歲男性，但原告之年齡將近70歲，但在調查筆錄，卻能明
      白供稱係原告夫婦，故外勞P 君之說詞前後矛盾不足採信
      云云，然查年齡之判斷因各個人之學、經歷及各個人主觀
      認知，及與被判斷之人之外觀面貌而不相同，且查外勞P
      君並非國人，是其無法明確指出原告之之真實年齡，即屬
      常態，原告持上開理由抗辯，並不能為原告有利認定。
（五）原告雖主張經營系爭攤位至早上八點，並舉前述陳進欽證
      明書為據，然與原告於訴願時之陳述書明確記載早上八、
      九點收攤本非一致。次查在市場上之蔬菜攤於進貨及將蔬
      菜排放，及收攤後，整理攤位及未賣出之蔬菜冷藏保管，
      在在均須花費非常長的時間，本件原告之攤位若於被查獲
      當日八、九點收攤，則原告將攤位整理清潔畢，將未賣出
      之蔬菜妥善保存，本需花費相當時間，而接續擺之人再進
      貨及開始排放準備販賣，更需花費比收攤更多時間。以本
      件如原告所述於查獲當日八、九點收攤，至P 君被查獲之
      十點三十分，僅一個半小時許，若要一併完成上開收攤清
      潔、重新進貨及準備販賣，又與常理不符。兼查原告自承
      承租經營系爭攤位七年多，因年紀大腳不方便，約自98年
      間起，即由原告兒子負責販賣蔬菜；從而原告近一年多，
      根本未每天至實際經營本件攤位之為蔬菜販賣工作亦足證
      明；原告臺北縣蔬菜商業同業公會所理事長陳進欽出具之
      證明書，說明原告「每天」到市場工作時間為凌晨一點到
      八點多云云，顯與事實不符，不能採據。
（六）綜合上述，本院因認原告主張僅販賣大蒜、韭黃，原告工
      作時間係凌晨1 點多至早上8 點多即休息，原告因年紀大
      腳不方便，而P君未能指明，是其調查筆錄不可採云云，
      或與常理不符或不足採如上述，是本件原告主張並無理由
      。又如上述，本件事證已明，原告申請通知證人即臺北縣
      蔬菜商業同業公會所理事長陳進欽作證，因證人陳進欽並
      不能證明原告未僱用外勞P 君，而證人出具之證明書又與
      事實不符，詳如上述，是本院因認無傳喚必要。又原告聲
      請傳喚P 君作證，又因P 君於警訊調查程序業已詳細敘明
      本件經過，且與證物互核屬實，本院因認無傳喚必要。
（七）至原告主張之原告電話號碼可由編號428 號上查悉，並推
      論P 君調查筆錄不足採云云，然查本件認定事實乃綜合上
      開所有證據資料，並非原告主張之電話號碼為之，應予敘
      明。又本件事證已明，兩造間其餘攻擊防禦方法，核與判
      斷結果無涉，爰不一一審酌。
八、本件原告上開僱用外勞P 君所為，違反就業服務法第57 條
    第1 款規定，應依同法第63條第1 項規定裁處，是被告依行
    政罰法第18條規定，考量原告違法僱用外勞應受責難、本件
    違法所生影響及因僱用外勞可得之利益，並考量原告資力，
    而為裁處原告罰鍰200,000元之原處分，並無違法，訴願決
    定予以維持，核無不合。原告訴請撤銷，為無理由，應予駁
    回。
據上論結，本件原告之訴為無理由，依行政訴訟法第233條第1項
、第236條、第98 條第1項前段，判決如主文。
中    華    民    國    99    年     6    月   11     日
                  臺北高等行政法院第一庭
                                  法  官   洪遠亮
上為正本係照原本作成。
本件以訴訟事件所涉及之法律見解具有原則性者為限，始得於本
判決送達後20日內向本院提出上訴狀並表明上訴理由，如已於本
判決宣示後送達前提起上訴者，應於判決送達後20日內補具上訴
理由（均按他造人數附繕本），且經最高行政法院許可後方得上
訴。
中    華    民    國    99    年     6    月   11     日
                                  書記官   陳德銘

司法院資訊處製作；財團法人民間司法改革基金會備份。
